臺灣桃園地方法院刑事判決　　　　　　 93年度簡上字第369號
上　訴　人　臺灣桃園地方法院檢察署檢察官
被　　　告　甲○○　男　38歲（民國55年9月3日生）
　　　　　　　　　　　五巷二弄一號
上列上訴人因被告違反電子遊戲場業管理條例案件，不服本院93
年10月28日93年度桃簡字第1707號第一審簡易判決（檢察官聲請
簡易判決處刑書案號：93年度偵字第14760 號），提起上訴及移
送併案審理（臺灣桃園地方法院檢察署93年偵字第14877號、第1
7757號、第18016號、第19816號、第19660號、94年偵字第1612
號、第2669號），本院管轄之第二審地方法院合議庭判決如下：
    主  文
原判決撤銷。
甲○○共同以賭博為常業，累犯，處有期徒刑四月，如易科罰金
，以三百元折算壹日。扣案如附表編號一所示之電子遊戲機台七
台（含ＩＣ板七片）及代幣一千三百二十一枚，如附表編號二所
示之電子遊戲機台七台（含ＩＣ板七片），如附表編號三所示之
電子遊戲機台四台（含ＩＣ板四片），如附表編號四所示之電子
遊戲機台四台（含ＩＣ板四片），如附表編號五所示之電子遊戲
機台五台（含ＩＣ板五片）及代幣一百十三枚，如附表編號六所
示之電子遊戲機台六台（含ＩＣ板六片），如附表編號七所示之
電子遊戲機台四台（含ＩＣ板四片）及代幣五百枚，如附表編號
八所示之電子遊戲機台六台（含ＩＣ板六片）及代幣五百枚，寄
分卡九十九張、營業報表六張，均沒收。
    事  實
一、甲○○前於民國89年間因竊盜案件，經臺灣板橋地方法院判
    處有期徒刑五月，於90年1 月13日執行完畢，又於91年間因
    妨害風化案件，經本院以91年度訴字第1069號判決判處有期
    徒刑六月，嗣雖經上訴，然經臺灣高等法院以91年度上訴字
    第3452號判決、最高法院92年度台上字第1414號判決駁回上
    訴確定，於92年9 月18日易科罰金執行完畢。詎仍不知警惕
    ，明知未依電子遊戲場業管理條例規定辦理營利事業登記者
    ，不得經營電子遊戲場業，且明知真實姓名、年籍均不詳、
    綽號「小陳」之成年男子所提供之電子遊戲機台具有賭博性
    ，可供作與不特定人賭博財物之用，竟仍與「小陳」共同基
    於常業賭博之犯意聯絡，由「小陳」提供如附表編號一至八
    所示之賭博性電子遊戲機台，分別擺放於甲○○所經營之如
    附表各編號所示之便利商店（甲○○係以經營便利商店為掩
    飾，實際上係在各該便利商店之公眾得出入場所內之倉庫或
    另闢一室，擺設該些賭博性電子遊戲機台）內，並分別僱用
    不知各該超商未依電子遊戲場業管理條例規定辦理營利事業
    登記之韓政儒、黃榮智、簡亦新、廖立仁、陳麗秋、郭宗仁
    、陳秋樺等人為各該商店之店員（詳如附表所述，韓政儒、
    黃榮智、簡亦新、廖立仁、陳麗秋等人均已由檢察官為不起
    訴處分），負責收銀及兌換代幣工作，而共同以上揭方法，
    未依電子遊戲場業管理條例就設置電子遊戲機供人娛樂之營
    業級別、機具類別、營業場所管理人及營業場所地址等事項
    ，辦理營利事業登記，即擅自經營電子遊戲場業；另與郭宗
    仁（已由本院另案審結）、陳秋樺（現由本院另案審理中）
    分別基於共同賭博之犯意聯絡，進而利用所經營擺設如附表
    編號六、八所示之賭博性電子遊戲機台與不特定客人賭博財
    物，恃以維生。其等賭博之方式係由賭客以10元硬幣兌換1
    個代幣之比例兌得代幣後，持之投入電子遊戲機台內，再依
    各該電子遊戲機台之兌換比率轉換為分數後押注賭玩，如押
    中時，可贏得倍數不等之分數，如未押中，則賭客所下賭注
    之分數，即被電子遊戲機台吃掉，投入之代幣則留存在電子
    遊戲機台內，賭客俟賭玩結束後，賭客可選擇先寄分，或依
    所餘分數以當初持代幣把玩機台時所兌換分數之比例，兌換
    現金，以博輸贏。嗣分別於：(1)93年8 月17日2 時22分許，
    在桃園縣龜山鄉○○○路一八０號一樓「大富翁超商」內為
    警當場查獲，並扣得如附表編號一所示之電子遊戲機台7 台
    （含ＩＣ板7 片）、代幣1,321 枚；(2)93年08月20日2 時45
    分許，在桃園縣龜山鄉○○○路一八０號一樓「大富翁超商
    」內為警查獲，並扣得如附表編號二所示之電子遊戲機台7
    台（含ＩＣ板7 片）；(3)93年10月5 日1 時5 分許，在桃園
    縣桃園市○○○街一０四號一樓「昌旺超商」內為警查獲，
    並扣得如附表編號三所示之電子遊戲機台共4 台（含ＩＣ板
    4 片）；(4)93年10月9 日1 時20分許，在桃園縣蘆竹鄉○○
    村○○街○段75號「Ｆ１超商」內為警查獲，並扣得如附表
    編號四所示之電子遊戲機台共4 台（含ＩＣ板4 片）；(5)於
    93年10月22日下午3 時許，在桃園縣桃園市○○路一六四號
    一樓之三「綠的超商」內為警查獲，並扣得如附表編號五所
    示之電子遊戲機台共5 台（含ＩＣ板5 片）、代幣113 枚；
    (6)93年11月5 日晚上7 時20分許，在桃園縣蘆竹鄉○○路○
    段六十一之三號「大富翁超商」內為警查獲，並扣得如附表
    編號六所示之電子遊戲機台共6 台（含ＩＣ板6 片）、寄分
    卡43張、營業報表2 張；(7)93年12月7 日0 時13分許，在桃
    園縣蘆竹鄉○○村○○街○段75號「Ｆ１超商」內為警查獲
    ，並扣得如附表編號七所示之電子遊戲機台共4 台（含ＩＣ
    板4 片）、代幣500 枚；(8)93年12月29日下午1 時50分許，
    在桃園縣桃園市○○路三０六號「微風超商」內為警查獲，
    並扣得如附表編號八所示之電子遊戲機台共6 台（含ＩＣ板
    6 片）、寄分卡56張、代幣500 枚、交接班表（營業報表）
    4 張。
二、案經桃園縣政府警察局龜山分局報請臺灣桃園地方法院檢察
    署檢察官偵查後聲請簡易判決處刑，及經臺灣桃園地方法院
    檢察署檢察官移送併案審理。
    理  由
一、訊之被告甲○○對於上揭犯罪事實，其除辯稱：伊當時有跟
    店員說不能兌換現金，只是單純娛樂，顧客如果不玩了，所
    剩下的分數可以寄分，下次來的時候再兌換代幣玩云云外，
    餘均坦承不諱。而經查：
    (一)被告於如附表一至八各編號所示之地點擺設各該編號所示
      之電子遊戲機，並僱用各編號所示之兌換代幣人員為店員
      ，負責收銀及兌換代幣工作，而經營電子遊戲場業等情，
      已據被告於警詢、偵訊及本院審理中自承在卷，核與證人
      韓政儒、黃榮智、簡亦新、廖立仁、陳麗秋、郭宗仁、陳
      秋樺等人分別於警詢、偵訊中所供述之情節大致相符，並
      有桃園縣政府警察局龜山分局扣押筆錄2 份（見93年度偵
      字第14760 號、第14844 號）、桃園縣政府警察局大園分
      局扣押筆錄3 份（見93年度偵字第18016 號、第19816 號
      、第19660 號）、桃園縣政府警察局扣押筆錄1 份（94年
      度偵字第1612號）、扣押物品清單7 份（見93年度偵字第
      14760 號、第14844 號、第17757 號、第18016 號、第19
      816 號、第19660 號、94年度偵字第1612號）、龜山分局
      電動玩具保管清單2 張（見93年度偵字第14760 號、第14
      844 號）、龜山分局電動玩具保管清單一張（見93年度偵
      字第18016 號）、代保管條2 張（見93年度偵字第19816
      號、第19660 號）、桃園縣政府警察局龜山分局實施臨檢
      紀錄表2 張（見93年度偵字第14760 號、93年度偵字第14
      844 號）、桃園分局青溪派出所現場檢查紀錄表1 張（見
      93年度偵字第17757 號）、大園分局大竹派出所臨檢現場
      紀錄表2 張（見93年度偵字第19660 號、94年度偵字第16
      12號）、桃園分局同安派出所臨檢現場紀錄表1 張（見94
      年度偵字第2669號）、桃園縣政府營利事業登記證影本4
      張（見93年度偵字第14760 號、93年度偵字第17757 號、
      94年度偵字第1612號、第2669號）、營業報表影本6 張（
      見93年度偵字第18016 號、94年度偵字第1612號）、現場
      照片73張等在卷可稽，復有扣案之如事實欄所載之電子遊
      戲機台、代幣、營業報表等可資佐證，堪認被告之自白與
      事實相符。
    (二)又被告僱用證人郭宗仁、陳秋樺分別為如附表編號六、八
      所示「大富翁超商」、「微風超商」之店員，負責收銀及
      兌換代幣工作，及其等與不特定客人賭博之方式係由賭客
      以10元硬幣兌換1 個代幣之比例兌得代幣後，持之投入電
      子遊戲機台內，再依各該電子遊戲機台之兌換比率轉換為
      分數後押注賭玩，如押中時，可贏得倍數不等之分數，如
      未押中，則賭客所下賭注之分數，即被電子遊戲機台吃掉
      ，投入之代幣留存在電子遊戲機台內，賭客俟賭玩結束後
      ，賭客可選擇先寄分，或依所餘分數以當初持代幣把玩機
      台時所兌換分數之比例，兌換現金等情，已據證人李慶龍
      於警詢及證人陳秋樺於警詢、檢察官93年12月29日訊問時
      證述在卷（證人李慶龍略稱：「我看見是新台幣壹佰元換
      壹拾個代幣，投壹個代幣代表壹拾分，押一次五分代表五
      元，沒有退幣口，看累計多少分數，再告訴櫃臺收銀員，
      再以拾分換壹拾元、壹佰分換壹佰元比例換回現金。【今
      日警方所查獲櫃台之收銀員郭宗仁是否為你換現金之對象
      ？】前三天晚上我有向這個收銀員換回現金過，今天還沒
      玩，所以還沒有換。」等語；證人陳秋樺略稱：「【問：
      招待、還卡、出卡何意？】招待就是送客人玩，還卡是客
      人拿寄分卡來開分，出卡是客人不玩要洗分。【現場是否
      可以兌換現金？】可以。【如何換？】在店裡頭直接換‧
      ‧‧【既然可以換現金，為何還有寄分卡交付？】如果店
      裡頭沒有現金，我們就會給他寄分卡，他可以選擇一比一
      兌換現金，或再重新開分。還卡有可能就是他選擇換現金
      ，也有可能是重新開分」等語，見94年度偵字第1612號卷
      第44、45頁），被告所辯無賭博云云，顯為卸責之詞，不
      足採信。
    (三)綜上所述，本案事證已明確，被告之上開犯行已可認定，
      應予依法論科。
二、按刑法上所謂常業犯，指反覆以同種類行為為目的之社會活
    動之職業性犯罪而言，至於犯罪所得之多寡，是否恃此犯罪
    為唯一之謀生職業，則非所問，縱令兼有其他職業，仍無礙
    於該常業犯罪之成立，此有最高法院85年度台上字第510 號
    判例可供參照。查被告自93年8月間起即陸續開設如附表所
    示之超商，並先後擺設「小陳」所提供之電子遊戲機，且其
    僱用郭宗仁、陳秋樺分別為「大富翁超商」、「微風超商」
    為店員，以店內所擺設之電子遊戲機與不特定之客人對賭財
    物，而依被告於本院審理時所述，其於該段時間僅在經營該
    些便利商店（超商），因店裡的生意不好，所以才擺設電子
    遊戲機，顯見被告擺設電子遊戲機之目的係為增加收入，而
    其又用以賭博，足見被告有恃以維生之意，應為常業，而非
    單純之賭博。是核被告之所為，係犯刑法第267 條之常業賭
    博罪，又其未辦理營利事業登記即經營電子遊戲場業，係違
    反電子遊戲場業管理條例第15條之規定，應另論以同條例第
    22 條 之未經登記而經營電子遊戲場業罪。被告與「小陳」
    之人就違反電子遊戲場業管理條例及常業賭博之犯行，有犯
    意聯絡與行為分擔，均為共同正犯；又被告與郭宗仁、陳秋
    樺就常業賭博之犯行，亦分別有犯意聯絡與行為分擔，亦均
    為共同正犯。被告先後八次自附表編號一至八所示之犯罪時
    間起點，分別在各該編號所示之地點，未經依電子遊戲場業
    管理條例規定辦理營利事業登記，即經營電子遊戲場業之犯
    行，時間緊密，所犯又係構成要件相同之罪名，顯係基於概
    括犯意為之，應依連續犯之規定以一罪論。再被告所犯上開
    二罪間，具有方法、結果之牽連關係，為牽連犯，應依刑法
    第55條之規定，從一重以常業賭博罪處斷。次查，被告所為
    如附表編號二至八所示違反電子遊戲場業管理條例案件及常
    業賭博之犯行，雖均未據起訴，惟已經臺灣桃園地方法院檢
    察署檢察官以93年偵字第14877 號、第17757 號、第18016
    號、第19816 號、第19660 號、94年偵字第1612號、第2669
    號移送併案審理，且經本院認與經檢察官聲請簡易判決處刑
    之如附表編號一所載違反電子遊戲場業管理條例部分之犯行
    ，分別具有連續犯及牽連犯之裁判上一罪關係，依審判不可
    分原則，應予一併審理。原審據以論罪科刑，固非無見，惟
    本件被告於原判決所載之犯罪時間後，又有如附表二至八所
    示檢察官移送併案審理之犯行，而該些犯行與起訴事實具有
    裁判上一罪關係（已詳如前述），應一併審理，原審未及審
    酌，自有違誤，上訴人執此為由，指摘原判決不當，為有理
    由，應由本院將原判決撤銷改判。爰審酌被告犯罪之動機、
    目的、手段、品性、生活狀況、智識程度、犯罪時間尚短，
    所生之損害非甚大、犯罪後之態度尚可等一切情狀，量處有
    期徒刑四月，併諭知易科罰金之折算標準。扣案之如附表編
    號一所示之電子遊戲機台7 台（含ＩＣ板7 片）、代幣1,32
    1 枚，如附表編號二所示之電子遊戲機台7 台（含ＩＣ板7
    片），如附表編號三所示之電子遊戲機台4 台（含ＩＣ板4
    片），如附表編號四所示之電子遊戲機台4 台（含ＩＣ板4
    片），如附表編號五所示之電子遊戲機台5 台（含ＩＣ板5
    片）、代幣113 枚，如附表編號六所示之電子遊戲機台6 台
    （含ＩＣ板6 片），如附表編號七所示之電子遊戲機台4 台
    （含ＩＣ板4 片）、代幣500 枚，如附表編號八所示之電子
    遊戲機台6 台（含ＩＣ板6 片）、代幣500 枚，係賭博之器
    具，均應依刑法第266 條第2 項之規定，予以宣告沒收；又
    被告於如附表編號六所示時間為警查獲時所扣案之寄分卡43
    張、營業報表2 張，及其於如附表編號八所示時間為警查獲
    時所扣案之寄分卡56張、交接班表（營業報表）4 張，均係
    被告所有，且係供本案常業賭博、違反電子遊戲場業管理條
    例案件所用之物，應依刑法第38條第1 項第2 款之規定，予
    以宣告沒收。
據上論斷，應依刑事訴訟法第455 條之1 第3 項、第369 條第1
項前段、第364 條、第299 條第1 項前段、電子遊戲場業管理條
例第22條、刑法第11條前段、第28條、第267 條、第55條、第56
條、第41條第1 項前段、第266 條第2 項、第38條第1 項第2 款
、罰金罰鍰提高標準條例第1 條前段、第2 條，判決如主文。
中　　華　　民　　國　　94　　年　　4 　　月　　27　　日
                  刑事第九庭審判長法　官  林明洲
                                  法　官  何燕蓉
                                  法　官　林春鈴
以上正本證明與原本無異。
本件不得上訴。
                                  書記官  江世亨
中　　華　　民　　國　　94　　年　　4 　　月　　27　　日
附表：
┌──┬────┬─────┬──────┬─────────┬─────────┐
│編號│犯罪時間│  地　點  │兌換代幣人員│擺設之電子遊戲機台│　備        註    │
├──┼────┼─────┼──────┼─────────┼─────────┤
│一  │93年8月5│桃園縣龜山│韓政儒，以月│滿貫大亨一台、動物│93年8月17日經警 │
│    │日起至同│鄉○○○路│薪30,000元受│奇觀一台、彈珠台一│臨檢查獲，現場有韓│
│    │年8月17 │一八０號一│僱於甲○○  │台、超級大舞台四台│政儒（已由檢察官為│
│    │日      │樓「大富翁│            │，共七台          │不起訴處分確定）及│
│    │        │超商」    │            │                  │客人陳鈺帆        │
│    │        │          │            │                  │上址懸掛招牌為「│
│    │        │          │            │                  │大富翁超商」，惟址│
│    │        │          │            │                  │設上址之商店營利事│
│    │        │          │            │                  │業登記證上之名稱為│
│    │        │          │            │                  │「上富商行」      │
├──┼────┼─────┼──────┼─────────┼─────────┤
│二  │93年8月1│桃園縣龜山│黃榮智，自93│滿貫大亨一台（麻將│93年8月20日經警 │
│    │9日起至 │鄉○○○路│年8月19日起 │）一台、女人香一台│臨檢查獲，現場有黃│
│    │同月20日│一八０號一│以時薪100元 │、動物奇觀水果盤一│榮智（已由檢察官為│
│    │止      │樓「大富翁│受僱於甲○○│台、彈珠台一台、大│不起訴處分確定）  │
│    │        │超商」    │            │舞台三台，共七台  │上址懸掛招牌為「│
│    │        │          │            │                  │大富翁超商」，惟址│
│    │        │          │            │                  │設上址之商店營利事│
│    │        │          │            │                  │業登記證上之名稱為│
│    │        │          │            │                  │「上富商行」      │
├──┼────┼─────┼──────┼─────────┼─────────┤
│三  │93年10月│桃園縣桃園│簡亦新，自93│麻將台一台、大舞台│93年10月5日經警 │
│    │4日起至 │市○○○街│年10月4日起 │二台、小兵立大功一│臨檢查獲，現場有簡│
│    │同月5日 │一０四號一│受僱於甲○○│台，共四台        │亦新              │
│    │止      │樓「昌旺超│            │                  │上址懸掛招牌為「│
│    │        │商」      │            │                  │昌旺超商」，惟址設│
│    │        │          │            │                  │上址之商店營利事業│
│    │        │          │            │                  │登記證上之名稱為「│
│    │        │          │            │                  │崇正商行」        │
├──┼────┼─────┼──────┼─────────┼─────────┤
│四  │93年9月 │桃園縣蘆竹│廖立仁，自93│麻將台一台、雲豹一│93年10月9日經警 │
│    │間起至同│鄉中福村龍│年9月25日起 │台、大舞台二台，共│臨檢查獲，現場有廖│
│    │年10月9 │壽街一段七│以時薪75元受│四台              │立仁及客人呂榮平、│
│    │日止    │五號「Ｆ１│僱於甲○○  │                  │丁國虎            │
│    │        │超商」    │            │                  │「Ｆ１超商」並未│
│    │        │          │            │                  │辦理營利事業登記  │
├──┼────┼─────┼──────┼─────────┼─────────┤
│五  │93年9月 │桃園縣桃園│陳麗秋，自93│麻將台一台、超級大│93年10月22日經警│
│    │間起至同│市○○路一│年10月13日起│舞台二台、大舞台一│臨檢查獲，現場有陳│
│    │年10月22│六四號一樓│以月薪18,000│台、水果盤一台，共│麗秋及客人何勇國  │
│    │日止    │之三「綠的│元受僱於鄭富│五台              │上址懸掛招牌為「│
│    │        │超商」    │田          │                  │綠的超商」，惟址設│
│    │        │          │            │                  │登記證上之名稱為「│
│    │        │          │            │                  │雙峰商行」        │
├──┼────┼─────┼──────┼─────────┼─────────┤
│六  │93年9月 │桃園縣蘆竹│郭宗仁，自93│店內擺放彈珠台二台│93年11月5日經警 │
│    │底起至同│鄉○○街三│年11月3日起 │、倉庫房內擺放小瑪│臨檢查獲，現場有郭│
│    │年11月5 │段六十一之│以月薪19,000│莉三台、麻將台一台│宗仁及客人李慶龍、│
│    │日止    │三號「大富│元受僱於鄭富│，共六台          │溫玉和、黃晟鋒    │
│    │        │翁超商」  │田          │                  │「大富翁超商」並│
│    │        │          │            │                  │未辦理營利事業登記│
├──┼────┼─────┼──────┼─────────┼─────────┤
│七  │93年10月│桃園縣蘆竹│廖立仁，自93│麻將台一台、雲豹小│93年12月7日經警 │
│    │間起至同│鄉中福村龍│年9月25日起 │馬莉一台、大舞台小│臨檢查獲，現場有廖│
│    │年12月7 │壽街一段七│以時薪75元受│馬莉二台，共四台  │立仁              │
│    │日止    │五號「Ｆ１│僱於甲○○  │                  │「Ｆ１超商」並未│
│    │        │超商」    │            │                  │辦理營利事業登記  │
├──┼────┼─────┼──────┼─────────┼─────────┤
│八  │93年12月│桃園縣桃園│陳秋樺，自93│大舞台三台、滿貫大│93年12月29日經警│
│    │1日起至 │市○○路三│年12月1日起 │亨麻將一台、超級大│臨檢查獲，現場有陳│
│    │同年12月│０六號「微│以月薪19,500│舞台一台、水果盤一│秋樺及客人李學銘  │
│    │29日止  │風超商」  │元受僱於鄭富│台，共六台        │上址懸掛招牌為「│
│    │        │          │田          │                  │微風超商」，惟址設│
│    │        │          │            │                  │登記證上之名稱為「│
│    │        │          │            │                  │新頂商行」        │
└──┴────┴─────┴──────┴─────────┴─────────┘
